臺灣桃園地方法院刑事判決
111年度審金訴字第132號
公  訴  人  臺灣桃園地方檢察署檢察官 
被      告  蔡其承




上列被告因違反洗錢防制法等案件，經檢察官提起公訴（110年
度偵字第1352號、110年度偵緝字第891號、110年度偵緝字第892
號），被告於本院準備程序中，就被訴事實為有罪之陳述，經本
院告知簡式審判程序意旨，並聽取當事人之意見後，本院合議庭
裁定改依簡式審判程序審理，本院判決如下：
    主  文
蔡其承犯如附表一主文欄所示之罪，各處如附表一主文欄所示之
刑。應執行有期徒刑壹年，併科罰金新臺幣伍萬元，罰金如易服
勞役，以新臺幣壹仟元折算壹日。
    事實及理由
一、本件犯罪事實及證據，除證據部分補充「被告蔡其承於本院
    準備程序及審理中之自白」外，其餘均引用如附件檢察官起
    訴書之記載。
二、論罪科刑： 
(一)按洗錢防制法於民國105年12月28日修正公布，並於106年6
    月28日生效施行（下稱新法），新法第14條第1項之一般洗
    錢罪，祇須有第2條各款所示行為之一，而以第3條規定之特
    定犯罪作為聯結即為已足。另過去實務認為，行為人對犯特
    定犯罪所得之財物或利益作直接使用或消費之處分行為，或
    僅將自己犯罪所得財物交予其他共同正犯，祇屬犯罪後處分
    贓物之行為，非本條例所規範之洗錢行為，惟依新法規定，
    倘行為人意圖掩飾或隱匿特定犯罪所得來源，而將特定犯罪
    所得直接消費處分，甚或交予其他共同正犯予以隱匿，或由
    共同正犯以虛假交易外觀掩飾不法金流移動，即難認僅單純
    犯罪後處分贓物之行為，應仍構成新法第2條第1或2款之洗
    錢行為（最高法院108年度台上字第2057號、第2425號判決
    意旨參照）。查被告蔡其承先提供其名下中國信託商業銀行
    帳號000-000000000000號帳戶（下稱中信帳戶）予詐欺集團
    成員使用，復又聽從詐欺集團成員之指示，出面領取起訴書
    附表編號1至4所示之告訴人等遭詐騙之款項，並將贓款交予
    詐欺集團成員取走，自形式上觀察，被告前開所為已使詐欺
    集團成員向起訴書附表所示之告訴人4人詐得之款項，產生
    金流之斷點，實際上已發生掩飾、隱匿特定犯罪所得來源、
    去向及所在之效果，阻礙國家對詐欺犯罪所得之追查、處罰
    ，自屬洗錢防制法第2條第2款所稱之洗錢行為無誤。
(二)核被告所為，係犯刑法第339條第1項詐欺取財罪、洗錢防制
    法第14條第1項之一般洗錢罪。又被告與詐欺集團成員間，
    就上開犯行，有犯意聯絡及行為分擔，應論以共同正犯。另
    告訴人陳姿卉雖有數次匯款之行為，惟此係正犯該次詐欺取
    財行為使前開告訴人分次交付財物之結果，正犯應祇成立一
    詐欺取財罪。再被告以一行為同時觸犯上開詐欺取財罪及洗
    錢罪，為想像競合犯，應依刑法第55條規定，從較重之一般
    洗錢罪處斷。又被告所犯附件起訴書附表編號1至4所示之4
    罪間，犯意各別、行為互殊，應予分論併罰。
(三)次按洗錢防制法第16條第2項規定，犯前二條之罪，在偵查
    或審判中自白者，減輕其刑。查被告就本案構成洗錢罪之犯
    罪事實業於本院準備程序及審理中坦承不諱且自白犯行，合
    於洗錢防制法第16條第2項自白減刑之規定，應依法減輕其
    刑。
(四)爰審酌被告先提供帳戶予詐欺集團成員使用，嗣又擔任提款
    車手之工作，將詐欺贓款上交予詐欺集團成員，其所為除與
    詐欺集團成員共同侵害起訴書附表所示之告訴人4人之財產
    法益外，亦助長詐欺犯罪之猖獗，危害社會治安，增加犯罪
    查緝及告訴人等求償之困難，實屬不當，應予懲處，惟念被
    告犯後坦承犯行，態度尚可，並兼衡其前因妨害公務、施用
    毒品、竊佔、違反廢棄物清理法等犯行，經法院論罪科刑紀
    錄，有臺灣高等法院被告前案紀錄表1份可參，及其犯罪之
    動機、目的、手段、情節、本案參與之程度及角色分工，告
    訴人等財產受損之程度，暨衡酌被告之智識程度、家庭經濟
    狀況等一切情狀，分別量處如附表一「主文」欄所示之刑，
    並定其應執行之刑如主文所示，暨就罰金部分，諭知易服勞
    役之折算標準，以示懲儆。
三、沒收：
(一)查被告雖於偵訊中供稱：第二次我幫他領錢時，他有給我零
    頭，約幾千元云云（詳偵字第1352號卷第185頁），惟本院
    遍閱全案卷宗，未見其他證據足證被告上開所稱之金額，確
    係因本案詐欺之行為而實際獲得分配之贓款、報酬，是應認
    被告並無任何犯罪所得，自無從就犯罪所得宣告沒收，附此
    敘明。
(二)末按犯洗錢防制法第14條之罪，其所移轉、變更、掩飾、隱
    匿、收受、取得、持有、使用之財物或財產上利益，沒收之
    ，同法第18條第1項前段固定有明文。然查起訴書附表編號1
    至4所示之告訴人等遭詐騙之詐欺贓款，固為被告掩飾、隱
    匿之財物，惟依被告所供陳之情節，該贓款伊已轉交予詐欺
    集團成員，非屬於其所有，亦非在被告實際掌控中，是倘依
    上開規定諭知被告應就其所隱匿之財務宣告沒收，實屬過苛
    ，亦不依上開規定宣告沒收，附此敘明。
(三)至被告用以提領起訴書附表編號1至4所示之告訴人等遭詐欺
    款項之中國信託帳戶提款卡1張，雖為其所有供本案犯罪所
    用之物，然未扣案，又上開物品價值低微，且可予以掛失並
    重新申辦，是顯無刑法上重要性。是就上開物品部分，本院
    認無沒收或追徵之必要，依刑法第38條之2第3項規定，爰不
    予宣告沒收，末此敘明。　　
據上論斷，應依刑事訴訟法第273條之1第1項、第299條第1項前
段、第310條之2、第454條第2項，判決如主文。
本案經檢察官李允煉、蔡宜芳提起公訴，檢察官林欣怡到庭執行
職務。
中　　華　　民　　國　　111 　年　　7 　　月　　22　　日
                   刑事審查庭    法　官　林慈雁
以上正本證明與原本無異。
如不服本判決應於收受判決後20日內向本院提出上訴書狀，並應
敘述具體理由。其未敘述上訴理由者，應於上訴期間屆滿後20日
內向本院補提理由書(均須按他造當事人之人數附繕本)「切勿逕
送上級法院」。
                                  書記官　吳秉翰
中　　華　　民　　國　　111 　年　　7 　　月　　25　　日
附錄本案論罪科刑法條：
洗錢防制法第2條
本法所稱洗錢，指下列行為：
一、意圖掩飾或隱匿特定犯罪所得來源，或使他人逃避刑事追訴
    ，而移轉或變更特定犯罪所得。
二、掩飾或隱匿特定犯罪所得之本質、來源、去向、所在、所有
    權、處分權或其他權益者。
三、收受、持有或使用他人之特定犯罪所得。
　　
洗錢防制法第14條
有第二條各款所列洗錢行為者，處7年以下有期徒刑，併科新臺
幣5百萬元以下罰金。
前項之未遂犯罰之。
前二項情形，不得科以超過其特定犯罪所定最重本刑之刑。 

刑法第339條
意圖為自己或第三人不法之所有，以詐術使人將本人或第三人之
物交付者，處5年以下有期徒刑、拘役或科或併科50萬元以下罰
金。
以前項方法得財產上不法之利益或使第三人得之者，亦同。
前二項之未遂犯罰之。 

附表一
 編號 犯罪事實  主文   1 如起訴書犯罪事實一、附表編號1 蔡其承共同犯洗錢防制法第十四條第一項之洗錢罪，處有期徒刑陸月，併科罰金新臺幣貳萬元，罰金如易服勞役，以新臺幣壹仟元折算壹日。   2 如起訴書犯罪事實一、附表編號2 蔡其承共同犯洗錢防制法第十四條第一項之洗錢罪，處有期徒刑肆月，併科罰金新臺幣貳萬元，罰金如易服勞役，以新臺幣壹仟元折算壹日。   3 如起訴書犯罪事實一、附表編號3 蔡其承共同犯洗錢防制法第十四條第一項之洗錢罪，處有期徒刑參月，併科罰金新臺幣壹萬元，罰金如易服勞役，以新臺幣壹仟元折算壹日。   4 如起訴書犯罪事實一、附表編號4 蔡其承共同犯洗錢防制法第十四條第一項之洗錢罪，處有期徒刑肆月，併科罰金新臺幣貳萬元，罰金如易服勞役，以新臺幣壹仟元折算壹日。 
　　　
附件：
臺灣桃園地方檢察署檢察官起訴書
                                    110年度偵字第1352號
                                    110年度偵緝字第891號
                                    110年度偵緝字第892號
　　被　　　告　蔡其承　男　37歲（民國00年0月0日生）
　　　　　　　　　　　　住金門縣○○鄉○○村0鄰○○0號
　　　　　　　　　　　　居桃園市○○區○○路000巷00弄0號
　　　　　　　　　　　　國民身分證統一編號：Z000000000號
上列被告因詐欺案件，已經偵查終結，認應提起公訴，茲將犯罪
事實及證據並所犯法條分敘如下：
　　　　犯罪事實
一、蔡其承與其所屬之詐欺集團成員，共同意圖為自己不法之所
    有，基於詐欺取財、掩飾詐欺犯罪所得去向之犯意聯絡，於
    民國109年8月間某日，蔡其承將其所有之中國信託商業銀行
    帳號000-000000000000號帳戶(下稱中國信託帳戶)帳號告知
    真實姓名年籍不詳之詐欺集團成員，供詐欺集團使用。嗣其
    所屬之詐欺集團成員取得中國信託帳戶資料後，即於如附表
    所示之時間，以如附表所示之方式實施詐術，致鄭慈瑩、陳
    姿卉、郭懿儀、林花如陷於錯誤，將如附表所示之款項，匯
    入上開中國信託帳戶內，蔡其承再依其所屬詐欺集團成員之
    指示，將上揭款項轉帳至其所屬詐欺集團成員指定之帳戶，
    使鄭慈瑩、陳姿卉、郭懿儀、林花如及受理偵辦之檢警均不
    易追查，而以此方式掩飾詐欺犯罪所得之去向。
二、案經鄭慈瑩、陳姿卉訴請金門縣警察局金城分局；郭懿儀訴
    由彰化縣警察局鹿港分局報告福建金門地方檢察署陳請福建
    高等檢察署轉臺灣最高檢察署檢察長令轉本署；林花如訴請
    臺中市政府警察局霧峰分局報告福建金門地方檢察署陳請福
    建高等檢察署轉臺灣最高檢察署檢察長令轉本署偵辦。
　　　　證據並所犯法條
一、證據清單及待證事實：
編號 證據名稱 待證事實 1 被告蔡其承於偵訊之之供述 證明被告於109年8月間某日，使用電話將中國信託帳戶之帳號告知不詳詐欺集團成員，後依不詳詐欺集團成員指示，將告訴人鄭慈瑩等4人匯至中國信託帳戶之款項提領之事實。 2 證人即告訴人鄭慈瑩於警詢之指述 證明告訴人鄭慈瑩遭不詳詐欺集團成員以附表所示方式詐欺，並於附表所示時間，匯款如附表所示金額至中國信託帳戶之事實。 3 證人即告訴人陳姿卉於警詢之指述 證明告訴人陳姿卉遭不詳詐欺集團成員以附表所示方式詐欺，並於附表所示時間，匯款如附表所示金額至中國信託帳戶之事實。 4 證人即告訴人郭懿儀於警詢之指述 證明告訴人郭懿儀遭不詳詐欺集團成員以附表所示方式詐欺，並於附表所示時間，匯款如附表所示金額至中國信託帳戶之事實。 5 證人即告訴人林花如於警詢之指述 證明告訴人林花如遭不詳詐欺集團成員以附表所示方式詐欺，並於附表所示時間，匯款如附表所示金額至中國信託帳戶之事實。  證人黃俊魁於偵查中之證述 證明被告並無將本件帳戶借給證人黃俊魁之事實。 6 告訴人鄭慈瑩之臨櫃匯款單、與詐欺集團成員對話紀錄截圖各1份 證明告訴人鄭慈瑩遭不詳詐欺集團成員以附表所示方式詐欺，並於附表所示時間，匯款如附表所示金額至中國信託帳戶之事實。 7 告訴人陳姿卉所申辦之中國信託商業銀行000-0000000000000000號帳戶之交易明細 證明告訴人陳姿卉有於附表所示時間，匯款如附表所示金額至中國信託帳戶之事實。 8 告訴人郭懿儀聯邦商業銀行000-000000000000號帳戶存摺封面暨交易明細 證明告訴人郭懿儀有於附表所示時間，匯款如附表所示金額至中國信託帳戶之事實。 9 告訴人林花如臨櫃匯款單、告訴人林花如與詐欺集團對話紀錄 證明告訴人林花如遭不詳詐欺集團成員以附表所示方式詐欺，並於附表所示時間，匯款如附表所示金額至中國信託帳戶之事實。 10 中國信託帳戶交易明細 證明告訴人鄭慈瑩等4人有於附表所示時間，匯款至被告所申辦中國信託帳戶之事實。 
二、核被告所為：
(一)按本法所稱洗錢，指下列行為：二、掩飾或隱匿特定犯罪所
    得之本質、來源、去向、所在、所有權、處分權或其他權益
    者；本法所稱特定犯罪，指下列各款之罪：二、刑法……第33
    9條…之罪，洗錢防制法第2條第2款、第3條第2款分別定有明
    文。是依洗錢防制法之規定，掩飾刑法第339條詐欺取財犯
    罪所得去向之行為，自屬洗錢行為。又參諸洗錢防制法第2
    條修正理由第1點「洗錢行為之處罰，其規範方式應包含洗
    錢行為之處置、分層化及整合等各階段。現行條文區分自己
    洗錢與他人洗錢罪之規範模式，僅係洗錢態樣之種類，未能
    完整包含處置、分層化及整合等各階段行為。為澈底打擊洗
    錢犯罪，爰參酌FATF40項建議之第3項建議，參採聯合國禁
    止非法販運麻醉藥品和精神藥物公約（以下簡稱維也納公約
    ）及聯合國打擊跨國有組織犯罪公約之洗錢行為定義，修正
    本條」、第3點「維也納公約第3條第1項第b款第ii目規定洗
    錢行為態樣，包含隱匿或掩飾該財產的真實性質、來源、所
    在地、處置、轉移、相關的權利或所有權之洗錢類型，例如
    ：㈠犯罪行為人出具假造的買賣契約書掩飾某不法金流；㈡貿
    易洗錢態樣中以虛假貿易外觀掩飾不法金流移動；㈢知悉他
    人有將不法所得轉購置不動產之需求，而擔任不動產之登記
    名義人或成立人頭公司擔任不動產之登記名義人以掩飾不法
    所得之來源；㈣提供帳戶以掩飾不法所得之去向，例如：販
    售帳戶予他人使用。」綜上修正理由可知，因修正前條文對
    洗錢行為之定義範圍過窄，對於洗錢行為之防制與處罰難以
    有效達成，因而修正洗錢行為之定義，以含括洗錢之各階段
    行為。另過去實務認為，行為人對犯特定犯罪所得之財物或
    利益作直接使用或消費之處分行為，或僅將自己犯罪所得財
    物交予其他共同正犯，僅屬犯罪後處分贓物之行為，非洗錢
    防制法所規範之洗錢行為，惟依新修正洗錢防制法之規定，
    倘行為人意圖掩飾或隱匿特定犯罪所得來源，而將特定犯罪
    所得直接消費處分，甚或交予其他共同正犯，而由共同正犯
    以虛假交易外觀掩飾不法金流移動，即難認單純犯罪後處分
    贓物之行為，應仍構成新法第2條第1款或第2款之洗錢行為
    ，最高法院108年度台上字第1744號、第2057號判決意旨可
    資參照。查被告提供中國信託銀行帳戶與詐欺集團用以掩飾
    詐騙所得之贓款去向，更進一步自所提供之帳戶提領贓款後
    交由其他集團成員，透過現金之多次轉交，製造多層次之資
    金斷點，而難以向上溯源，被告所為自該當洗錢防制法第2
    條第2款所定掩飾、隱匿犯罪所得之本質、來源、去向之洗
    錢行為。
(二)復按共同正犯之意思聯絡，不限於事前有所協議，其於行為
    當時，基於相互之認識，以共同犯罪之意思參與者，亦無礙
    於共同正犯之成立；又按共同正犯之成立，祇須具有犯意之
    聯絡及行為之分擔，既不問犯罪動機起於何人，亦不必每一
    階段犯行，均須參與，若共同實施犯罪行為之人，在共同意
    思範圍內，各自分擔犯罪行為之一部，相互利用他人之行為
    ，以達其犯罪之目的，其成立不以全體均參與實施犯罪構成
    要件之行為為要件；參與犯罪構成要件之行為者，固為共同
    正犯；以自己共同犯罪之意思，參與犯罪構成要件以外之行
    為，或以自己共同犯罪之意思，事前同謀，而由其中一部分
    人實行犯罪之行為者，亦均應認為共同正犯，使之對於全部
    行為所發生之結果，負其責任；另共同正犯之意思聯絡，原
    不以數人間直接發生者為限，若有間接之聯絡者，亦包括在
    內，最高法院73年台上字第1886號判例、92年度台上字第28
    24號判決、34年上字第862號判例、77年台上字第2135號判
    例意旨可資參照。查被告於偵訊中稱，伊提領時有詢問這些
    錢是哪來的，對方說是賭博的，伊自己有在線上賭博，贏錢
    通常是一筆入帳，第二次的錢卻是分批入帳，伊覺得不對進
    等語，足見被告應可預見將中國信託帳戶提供不詳詐欺集團
    成員，並依指示提領贓款，與詐欺犯罪相關，仍決意提供自
    己帳戶作為匯入詐欺款項之用，並依指示提領贓款，使該詐
    欺集團成員得以順利完成詐欺取財之犯行，並掩飾犯罪所得
    去向，足徵被告係基於自己犯罪之意思參與詐欺集團之分工
    ，而與該詐欺集團成員間有犯意聯絡及行為分擔。
(三)是核被告所為，係犯刑法第339條第1項之詐欺取財及洗錢防
    制法第14條第1項之一般洗錢等罪嫌。又被告與不詳詐欺集
    團所屬之詐欺集團成員間，有犯意聯絡及行為分擔，請論以
    共同正犯。復被告以一行為同時觸犯前開2罪，為想像競合
    犯，請依刑法第55條前段規定從一重之一般洗錢罪嫌處斷。
三、依刑事訴訟法第251條第1項提起公訴。
　　此　致
臺灣桃園地方法院
中　　華　　民　　國　 111　　年　　1 　　月　　3 　　日
　　　　　　　　　　　　　　　檢　察　官　李  允  煉
                              檢  察  官  蔡  宜  芳　
本件證明與原本無異　　　　　　　　　　　　　　　　　　
中　　華　　民　　國　 111　　年　  1 　　月　  18    日
　                            書  記  官　林  俞  兒 
所犯法條：
中華民國刑法第339條
意圖為自己或第三人不法之所有，以詐術使人將本人或第三人之
物交付者，處5年以下有期徒刑、拘役或科或併科50萬元以下罰
金。
以前項方法得財產上不法之利益或使第三人得之者，亦同。
前二項之未遂犯罰之。
中華民國刑法第30條
幫助他人實行犯罪行為者，為幫助犯。雖他人不知幫助之情者，
亦同。
幫助犯之處罰，得按正犯之刑減輕之。
洗錢防制法第2條
本法所稱洗錢，指下列行為：
一、意圖掩飾或隱匿特定犯罪所得來源，或使他人逃避刑事追訴
    ，而移轉或變更特定犯罪所得。
二、掩飾或隱匿特定犯罪所得之本質、來源、去向、所在、所有
    權、處分權或其他權益者。
三、收受、持有或使用他人之特定犯罪所得。
洗錢防制法第14條
有第二條各款所列洗錢行為者，處7年以下有期徒刑，併科新臺
幣5百萬元以下罰金。
前項之未遂犯罰之。
前二項情形，不得科以超過其特定犯罪所定最重本刑之刑。
編號 告訴人 詐騙方式 匯款時間 匯款金額(新臺幣） 1 鄭慈瑩 109年8月17日前某不詳時間，詐欺集團向告訴人鄭慈瑩佯稱，要繳納手續費方能提領投資資金等語。 109年8月17日9時57分許 60萬元 2 陳姿卉 109年8月11日某時許，詐欺集團成員使用不詳交友軟體向告訴人陳姿卉佯稱需要告訴人鄭慈瑩擔任銀行客戶以獲得投資利益，會將獲利金額匯到告訴人陳姿卉戶頭等語。 (1)109年8月18日12時35分許 (2)109年8月18日12時37分許 (1)10萬元 (2)4萬6千元 3 郭懿儀 109年7月7日某時許，詐欺集團成員向告訴人郭懿儀佯稱可以協助周轉資金等語。 109年8月18日9時30分許 6萬元 4 林花如 109年8月1日某時許，詐欺集團成員向告訴人林花如佯稱有遊戲平台名為「威尼斯人」，可以賺錢等語。 109年8月18日11時6分許 22萬元